臺灣板橋地方法院刑事判決　　　　　　　100年度訴字第170號
公　訴　人　臺灣板橋地方法院檢察署檢察官
被　　　告　劉淑慧
選任辯護人　呂立彥律師
被　　　告　王嘉惠
上列被告因偽造文書等案件，經檢察官提起公訴（99年度偵字第
13284 號），本院判決如下：
    主  文
王嘉惠行使偽造公文書，處有期徒刑壹年貳月，如附表一所示之
署押及印文均沒收；又行使偽造私文書，處有期徒刑伍月，如附
表二所示之署押及印文均沒收。應執行有期徒刑壹年肆月，扣案
如附表一、二所示之署押及印文均沒收。
劉淑慧無罪。
    事  實
一、王嘉惠與遠東國際商業銀行（下簡稱為遠東商銀）消金及信
    用卡事業群銷售通路部職員劉淑慧本為舊識，王嘉惠並於民
    國97年11月前某日，將「誠慧事務所- 陳成慧」之名片交予
    劉淑慧，請劉淑慧為其介紹債清諮詢、更生清算申請、分期
    優惠協商等業務。梁逸君於97年11月間向遠東商銀申請辦理
    債務整合及申辦貸款，惟因信用狀況不佳，無法申辦，乃經
    不知情之承辦人員洪靖雯轉介，再由劉淑慧（無罪理由詳理
    由欄乙）介紹王嘉惠予梁逸君為其提供債務整合及申辦信用
    貸款之服務。詎王嘉惠事實上並無代梁逸君辦理債務整合及
    申辦信用貸款之意，乃意圖為自己不法之所有，並基於行使
    偽造私文書及行使偽造公文書之犯意，先於97年11月下旬某
    日，至梁逸君位於臺北縣新莊市（現改制為新北市新莊區○
    ○○街45巷13號之1 開設之「童衣舖子」店內，向梁逸君出
    示「誠慧事務所- 陳成慧」之名片並自稱「陳成慧」，佯稱
    可提供代為申請行政院青年輔導委員會（下稱青輔會）青年
    創業貸款及整合債務之服務，惟須先收取新臺幣（下同）1
    萬5000元之費用；經梁逸君向王嘉惠詢問其丈夫高俊麟是否
    亦可一起申辦現金卡及信用卡之債務整合，王嘉惠復佯稱可
    一起承作，費用也是1 萬5000元云云，致梁逸君陷於錯誤，
    遂依約於同年12月2 日在「童衣舖子」店內交付3 萬元予王
    嘉惠，王嘉惠並當場交付伊於不詳時間先行偽造如附表一編
    號1 所示之「誠慧事務所實收款項證明單」1 紙而行使之。
    王嘉惠復接續詐欺及行使偽造文書之犯意，於1 週後告知梁
    逸君其代為申辦青年創業貸款之額度可提高至80萬元，但需
    支付5.7%之手續費即青輔會內部人員所收紅包費用4 萬5600
    元云云，致梁逸君陷於錯誤，經雙方議價後減為4 萬元，並
    由王嘉惠於98年1 月7 日向梁逸君收受前揭款項，同時交付
    伊於不詳時間先行偽造如附表一編號2 、3 、4 、5 之「誠
    慧事務所實收款項證明單」1 紙（此收據為97年12月2 日收
    款後補開予高俊麟者）、「誠慧事務所委託辦理企業（創業
    ）貸款契約書」2 紙（簽約人之甲方分別為梁逸君及高俊麟
    ），及「行政院青年輔導委員會收據」1 紙，以此方式同時
    行使公文書及私文書，足以生損害於梁逸君、高俊麟及行政
    院青年輔導委員會關於青年創業貸款管理之正確性。
二、王嘉惠另於98年1 月5 日在「童衣舖子」店內，見侯招治亦
    有高額負債急需處理，竟另基於行使偽造私文書及意圖為自
    己不法所有之犯意，向侯招治佯稱可為其申請債務整合，惟
    需收取1 萬8000元之手續費云云，經議價為1 萬7000元，致
    侯招治陷於錯誤，於98年1 月7 日交付9000元與王嘉惠，王
    嘉惠則當場交付伊於不詳時間先行偽造如附表二所示「誠慧
    事務所實收款項證明單」、「誠慧事務所委託辦理企業（創
    業）貸款契約書」各1 紙與侯招治而行使之，侯招治並於98
    年2 月前某時，支付王嘉惠餘款8000元，足以生損害於侯招
    治。嗣因王嘉惠於收款後即避不見面，梁逸君、高俊麟、侯
    招治察覺有異，報警處理，始循線查悉上情。
三、案經梁逸君、高俊麟訴臺北縣政府警察局（已改制為新北市
    政府警察局）新莊分局移請臺灣板橋地方法院檢察署檢察官
    偵查起訴。
    理  由
甲、有罪部分：
一、本判決下列所引用認定犯罪事實之各項證據，並無證據證明
    係公務員違背法定程序所取得，且檢察官及被告王嘉惠於本
    院準備程序及審判期日時對於證據能力均未予爭執，且迄至
    言詞辯論終結前亦未再聲明異議，本院審酌各該證據取得或
    作成時之一切情況，並無違法、不當或不宜作為證據之情事
    ，與本案待證事實間復具有相當之關聯性，依刑事訴訟法第
    158 條之4 反面解釋及同法第159 條之5 第2 項規定意旨，
    自得採為本件認定事實之基礎，合先敘明。
二、訊據被告王嘉惠固不否認有以假名「陳成慧」向告訴人梁逸
    君、高俊麟表示可代辦債務整合及青年創業貸款並收取7 萬
    元，及以代辦債務整合為由向被害人侯招治收取1 萬7000元
    ，並分別交付如附表一所示之文件予告訴人梁逸君、高俊麟
    ，及交付如附表二所示之文件予被害人侯招治等情，為矢口
    否認有何詐欺及偽造公、私文書犯行，辯稱：伊沒有要詐欺
    梁逸君、高俊麟及侯招治的意思，伊真的有幫他們辦理債務
    整合及申請青年創業貸款，是被告劉淑慧要伊使用「誠慧事
    務所- 陳成慧」的名義，如附表一、二所示的文件都是劉淑
    慧做好交給伊的，伊都不知情云云。
三、經查：
  (一)被告王嘉惠經被告劉淑慧之介紹，以「誠慧事務所- 陳成慧
    」之名義，向告訴人梁逸君、高俊麟表示可代辦債務整合並
    收取手續費共3 萬元，及申請青年創業貸款並收取申請辦理
    費用4 萬元，且交付如附表一所示之各文件予告訴人梁逸君
    、高俊麟；另向被害人侯招治表示可代辦債務整合並收取費
    用1 萬7000元，且交付如附表二所示之文件予被害人侯招治
    等情，迭據告訴人梁逸君於警詢、偵訊及本院審理中；告訴
    人高俊麟及被害人侯招治於警詢及偵訊中證述綦詳；復有如
    附表一、二所示之文件（見本案偵查卷第39至44頁）及「誠
    慧事務所- 陳成慧」名片1 張（見同上卷第77頁）在卷可佐
    ，核與被告王嘉惠此部分之自白相符，應堪信為真實，此部
    分之事實均堪認定。
  (二)被告王嘉惠雖辯稱係被告劉淑慧要求伊以「誠慧事務所- 陳
    成慧」之名義對外行使，惟並不否認事實上未在「誠慧事務
    所有限公司」任職、亦無該事務所存在，且「陳成慧」為伊
    所使用之假名等情，復坦承如附表一、二所示文件上「成慧
    」或「陳成慧」之簽名均由伊所親簽，亦由伊親自交付予告
    訴人梁逸君、高俊麟及被害人侯招治而行使之（見本院100
    年4 月19日審理筆錄第10、11、17頁）。雖被告王嘉惠於本
    院審理時辯稱：上開文件均係被告劉淑慧所交付，且伊拿到
    上開文件時均已印好內容，並已分別蓋印「誠慧事務所有限
    公司」、「行政院青年輔導委員會青年創業辦事處」之印文
    ；另在「誠慧事務所實收款項證明單」上審查欄內「青莉」
    之簽名亦均已填載完畢云云。惟查，被告王嘉惠於偵訊中原
    係辯稱：如附表一、二所示文件均非由伊交予告訴人及被害
    人，其上之簽名亦均非伊所簽，上開文件伊不知道被告劉淑
    慧是否知情等語（見本案偵查卷第93至95頁），及誠慧事務
    所及青輔會的資料伊均不知道是怎麼來的，伊不曉得是誰簽
    的，誰印的伊也不知道，不是伊就是劉淑慧等語（見本案偵
    查卷第109 、112 頁）。被告王嘉惠說詞前後反覆，是否可
    採，已非無疑。另查如附表一編號2 之「誠慧事務所實收款
    項證明單」上手寫「原30000 ，其1.5%業代自行吸收
    . 」後方「青莉」之簽名，經核與審查欄內「青莉」之簽名
    筆跡完全相同，被告王嘉惠復於本院審理中自承手寫「原
    30000 ，其1.5%業代自行吸收. 」後方「青莉」之簽名為其
    所親簽（見本院100 年4 月19日審理筆錄第17頁），足證於
    「誠慧事務所實收款項證明單」上審查欄內「青莉」之簽名
    亦均係由被告王嘉惠所偽造，被告王嘉惠辯稱乃被告劉淑慧
    交付上開文件予伊且於交付時「青莉」之簽名亦均已填載完
    畢云云，顯係臨訟卸責之詞，不足採信。又被告王嘉惠供稱
    伊有幫梁逸君送件辦理行政院青輔會的青年創業貸款，當時
    是梁逸君先跟伊說要辦青年創業貸款，伊有問被告劉淑慧要
    怎麼辦，自己也有上網查，後來伊將查到的資料告訴被告劉
    淑慧，被告劉淑慧就說按照伊查到的辦理等語（見本院100
    年4 月19日審理筆錄第19、20頁），是依被告王嘉惠所言，
    就告訴人梁逸君申請青年創業貸款的部分均係由伊負責辦理
    ，然相關資料卻係由未參與待辦事項之被告劉淑慧提供，已
    與常情不符。被告王嘉惠雖辯稱係因網路上查不到契約及企
    劃書之範本，故由被告劉淑慧提供契約書云云（見本院100
    年4 月19日審理筆錄第20頁），然查扣案如附表一編號5 所
    示之「行政院青年輔導委員會收據」1 紙，其文義內容為「
    茲收到青年梁逸君小姐/ 先生申請青年創業款申請一案之申
    請辦理費用，申請金額新台幣捌拾萬元整；申請辦理費用為
    百分之五點七整，實收為新台幣肆萬伍仟陸佰元整」，並蓋
    用「行政院青年輔導委員會青年創業辦事處」之印文，亦即
    表示行政院青年輔導委員會青年創業辦事處收取告訴人梁逸
    君申請辦理青年創業貸款辦理費用之證明，此與一般通案性
    之企劃書範本或申請書例稿不同，需有接受申請案件並收受
    申請辦理費用之事實始有開立收據之依據。被告王嘉惠既供
    稱告訴人梁逸君申請青年創業貸款係由伊而非被告劉淑慧負
    責送件，自無可能自非負責申請之被告劉淑慧處取得收據，
    被告王嘉惠所辯，顯屬虛妄。綜上，被告王嘉惠辯稱如附表
    一、二所示之文書均係被告劉淑慧製作完畢後交予伊，伊不
    知上開文書為偽云云，說詞前後不一，且所述情節亦顯悖於
    常理，不足採信，如附表一、二所示之公、私文書均係由被
    告王嘉惠所偽造並持以行使，亦堪認定。
  (三)被告王嘉惠雖辯稱伊並無詐欺告訴人梁逸君、高俊麟及被害
    人侯招治之故意云云。惟查，被告王嘉惠持向告訴人梁逸君
    、高俊麟及被害人侯招治行使如附表一、二所示之實收款項
    證明書、契約書及行政院青年輔導委員會收據均係偽造不實
    ，已如前述。且被告王嘉惠於偵訊中供稱：「（檢察官問：
    你用陳成慧的假名跟侯招治，可幫他整合信貸？）對。（問
    ：當時你說可以幫他整合信貸30萬？）不只30萬。（問：擬
    實際有去幫他整合？）有。（證明為何？）安泰商銀可以證
    明我幫他仲介。」（見同上卷第92頁）。惟經檢察官函詢安
    泰商業銀行消金業務部，該行人員表示梁逸君、高俊麟、侯
    招治、王嘉惠及陳成慧等5 人自97年起迄至函查時止均未曾
    向該行提出各類貸款或信用整合等申請案件，有安泰商業銀
    行消金業務部99年8 月20日（99）安消業字第0990000599號
    函文1 紙在卷可參（見同上卷第105 頁）。另於本院審理時
    經檢察官詢問被告王嘉惠之送件銀行，被告王嘉惠仍供稱伊
    有送給很多間銀行，但哪些銀行要調資料才知道等語（見本
    院100 年4 月19日審理筆錄第8 頁），查被告王嘉惠先辯稱
    有將債務整合資料送至安泰商銀，惟經查詢銀行後知並無此
    事，嗣再經詢問究竟送至何家銀行代為申請，猶閃爍其詞不
    願具體說明送件之銀行為何，自難認被告王嘉惠確有為告訴
    人梁逸君、高俊麟及被害人侯招治辦理債務整合之相關業務
    ，卻猶向渠等收取代辦手續費，且被告王嘉惠明知無誠慧事
    務所及行政院青年輔導委員會青年創業辦事處之存在，竟仍
    出示如附表一、二所示偽造之公、私文書，並向告訴人梁逸
    君佯稱所交付之申請辦理青年創業貸款之費用4 萬元確經行
    政院青年輔導委員會青年創業辦事處收取，被告王嘉惠有詐
    欺之故意甚明。
  (四)綜上，被告王嘉惠偽造如附表一、二所示之公、私文書持以
    向告訴人梁逸君、高俊麟及被害人侯招治行使，藉此取信告
    訴人梁逸君、高俊麟及被害人侯招治致渠等陷於錯誤以詐得
    財物之事實，事證明確，被告王嘉惠犯行均堪認定，應依法
    論科。
四、論罪科刑：
  (一)按刑法處罰行使偽造私文書罪之主旨，重在保護文書公共之
    信用，非僅保護制作名義人之利益，故所偽造之文書，如足
    以生損害於公眾或他人，其罪即應成立，不問實際上有無制
    作名義人其人，縱令制作文書名義人係屬架空虛造，亦無妨
    於本罪之成立（最高法院31年上字第1505號判例意旨參照）
    。查本案附表一及附表二所示偽造之文件上偽造之「成慧」
    、「陳成慧」及「青莉」等簽名，以及偽造之「誠慧事務所
    有限公司」印文，雖「誠慧事務所有限公司」、「陳成慧」
    及「青莉」均係憑空捏造，惟該等文書均係表示業已收取告
    訴人梁逸君、高俊麟及被害人侯招治所繳納之代辦費用，及
    與渠等簽立委託辦理貸款契約之意，而均足以生損害於梁逸
    君、高俊麟及侯招治，自仍應成立刑法第210 條之偽造文書
    罪。次按刑法上所稱之公印或公印文，係專指表示公署或公
    務員資格而言，即俗稱大印與小官印及其印文（最高法院22
    年上字第1904號及69年臺上字第693 號判例意旨參照）。又
    按公印文之形式凡符合印信條例規定之要件而製頒，無論為
    印、關防、職章、圖記，如足以表示其為公務主體之同一性
    者，均屬之（最高法院89年度臺上字第3155號判決意旨可資
    參照）。查本案附表一編號5 所示偽造之「行政院青年輔導
    委員會收據」上偽造之「行政院青年輔導委員會青年創業辦
    事處」印文，確係表示公務機關之印信，且形式上為直柄式
    長方形之關防，屬於刑法第218 條之公印文。另按刑法上所
    稱之公文書，係指公務員職務上製作之文書。若由形式上觀
    察文書之製作人為公務員且文書之內容係就公務員職務上之
    事項所製作，即使該偽造之公文書上所載製作名義機關不存
    在或該文書所載之內容並非該管公務員職務上所管轄，惟社
    會上一般人無法辨識而仍有誤信其為真正之危險時，仍難謂
    其非公文書。查本案附表一編號5 所示之偽造「行政院青年
    輔導委員會收據」，係冒用公署名義所為之文書，縱該文書
    之製作名義機關「行政院青年輔導委員會青年創業辦事處」
    係屬虛構，但本案犯罪人所偽造之機關即「行政院青年輔導
    委員會」現仍存在，而有使一般人誤信其為真正而認其業已
    通過行政院青年輔導委員會青年創業優惠貸款之審核條件。
    故依上揭說明，附表一編號5 所示之文書仍屬公文書。
  (二)被告王嘉惠以虛構之「誠慧事務所- 陳成慧」名義並持附表
    一編號1 至4 所示之私文書與編號5 之公文書交予告訴人梁
    逸君、高俊麟而行使，致告訴人梁逸君、高俊麟陷於錯誤共
    交付7 萬元而得手，自足生損害於梁逸君、高俊麟及行政院
    青年輔導委員會關於青年創業貸款管理之正確性，故核被告
    王嘉惠此部分所為，應成立刑法第216 條、第211 條之行使
    偽造公文書罪；第216 條、第210 條之行使偽造私文書罪，
    及第339 條第1 項之詐欺取財罪。另被告王嘉惠以同一手法
    持附表二所示之私文書交予被害人侯招治行使，致被害人侯
    招治陷於錯誤而交付1 萬8000元而得手，係犯刑法第216 條
    、第210 條之行使偽造私文書罪，及第339 條第1 項之詐欺
    取財罪。被告王嘉惠偽造公印文、印文及署押之行為，為偽
    造公文書及私文書之部分行為，且偽造公文書、私文書後持
    以行使，偽造之低度行為復為行使之高度行為所吸收，均不
    另論罪。被告王嘉惠如犯罪事實欄一之犯行，其於97年12月
    2 日及98年1 月7 日先後向告訴人梁逸君收取款項並行使如
    附表一所示偽造之文書，係以單一犯意，於緊密相接之時、
    地接續為之，並侵害同一法益，為接續犯，屬事實上一罪，
    又被告王嘉惠一行為同時侵害告訴人梁逸君、高俊麟之財產
    法益，且同時觸犯上開各罪名，均為想像競合犯，應從一重
    論以刑法第216 、211 條之行使偽造公文書罪。至被告王嘉
    惠如犯罪事實欄二之犯行，係以一行為同時觸犯詐欺取財罪
    及行使偽造私文書罪，亦為想像競合犯，應從一重之刑法第
    216 條、第210 條之行使偽造私文書處斷。被告王嘉惠如犯
    罪事實欄一、二之犯行，犯意各別，行為互殊，應予分論併
    罰。
  (三)爰審酌被告王嘉惠正值青壯之年，不思循正途賺取所需，其
    明知告訴人梁逸君、高俊麟及被害人侯招治均因財務困窘始
    尋求債務整合及申辦貸款之代辦服務，竟仍以上開手法詐騙
    渠等財物，復持偽造之公、私文書取信告訴人及被害人以遂
    其詐欺犯行，惡性非輕。且犯後猶試圖掩蓋真相，本院因此
    認為，被告王嘉惠固無據實陳述之義務，然其缺乏為自己行
    為負責之意，顯無悔悟之心，兼衡被告王嘉惠所詐得之金額
    ，及已返還被害人侯招治之全部損失，另返還部分金額予告
    訴人梁逸君、高俊麟等一切情狀，分別量處如主文所示之刑
    ，並定其應執行刑，以昭炯戒。
  (四)被告王嘉惠偽造如附表一、二所示之署押、印文及公印文，
    依刑法第219 條規定，不問屬於犯人與否，均應宣告沒收之
    。至扣案如附表一、二所示偽造之公、私文書，均係被告王
    嘉惠交付予告訴人梁逸君、高俊麟及被害人侯招治而分別屬
    梁逸君、高俊麟及侯招治所有，均非屬被告王嘉惠所有之物
    ，又非違禁物，自不得宣告沒收。
  (五)公訴意旨另以：被告王嘉惠持「誠慧事務所- 陳成慧」之名
    片向告訴人劉淑慧及被害人侯招治行使，亦係犯刑法第216
    條、第210 條之行使偽造私文書罪嫌云云。惟按刑法第216
    條、第210 條之行使偽造私文書罪，其所謂之文書，須以文
    字或符號，定著於有體物，而表示一定之意思、觀念或用意
    ，具有相當之存續性，且屬法律上或社會生活上有關係之事
    項者，始足當之。如僅單純表示文書製作人之人格，而未表
    示一定之內容者，即難認係該法條所保護之文書（最高法院
    81年度臺上字第3128號判決意旨參照）。查本案被告王嘉惠
    所偽造行使之名片，僅有「誠慧事務所- 陳成慧」之姓名、
    從事業務及電話號碼，顯僅係單純表示其人之同一性，而未
    表示一定之內容，自非刑法上偽造文書罪所保護之文書。惟
    公訴意旨既認被告王嘉惠此部分罪嫌，與前揭經論罪科刑之
    行使偽造文書部分有接續犯之一罪關係，爰不另為無罪之諭
    知。
乙、無罪部分：
一、公訴意旨另以：被告劉淑慧明知告訴人梁逸君信用狀況不佳
    ，無法向金融機構借得款項，且「誠慧事務所」及「陳成慧
    」均屬虛偽捏造之機構及不實身分，竟仍向告訴人梁逸君表
    示申辦青年創業貸款需參加青輔會開辦之相關課程，且將介
    紹代辦青年創業貸款之業者，費用較一般代辦公司低廉云云
    ，告訴人梁逸君不疑有他而應允後，被告劉淑慧即將告訴人
    梁逸君之基本資料轉交被告王嘉惠，並製作「誠慧事務所－
    陳成慧」之名片交予被告王嘉惠自稱「陳成慧」而行使之，
    而就上開犯罪事實一之行使偽造私文書、行使偽造公文書及
    詐欺取財犯行，與被告王嘉惠間有犯意連絡及行為分擔，為
    共同正犯，因認被告劉淑慧亦涉有刑法第216 條、第211 條
    之行使偽造公文書罪；同法第216 條、第210 條之行使偽造
    私文書罪及同法第339 條第1 項之詐欺取財罪嫌等語。
二、按犯罪事實應依證據認定之，無證據不得認定其犯罪事實；
    被告或共犯之自白，不得作為有罪判決之唯一證據，仍應調
    查其他必要之證據，以察其是否與事實相符；不能證明被告
    犯罪者，應諭知無罪之判決，刑事訴訟法第154 條第2 項、
    第156 條第2 項、第301 條第1 項分別定有明文。又刑事訴
    訟法上所謂認定被告犯罪事實之證據，係指足以認定被告確
    有犯罪行為之積極證據而言，苟積極證據不足為不利於被告
    事實之認定時，即應為有利於被告之認定，更不必有何有利
    之證據（最高法院29年上字第3105號及30年上字第816 號判
    例意旨參照）。再依刑事訴訟法第161 條第1 項規定，檢察
    官就被告犯罪事實，應負舉證責任，並指出證明之方法。因
    此，檢察官對於起訴之犯罪事實，應負提出證據及說服之實
    質舉證責任。倘其所提出之證據，不足為被告有罪之積極證
    明，或其指出證明之方法，無從說服法院以形成被告有罪之
    心證，基於無罪推定之原則，自應為被告無罪判決之諭知（
    最高法院92年臺上字第128 號判例意旨參照）。
三、本件公訴人認被告劉淑慧涉犯刑法第216 條、第211 條之行
    使偽造公文書罪；同法第216 條、第210 條之行使偽造私文
    書罪及同法第339 條第1 項之詐欺取財罪，無非係以被告劉
    淑慧自承知悉被告王嘉惠使用「誠慧事務所- 陳成慧」之名
    義招攬業務，及共同被告王嘉惠之供述、證人即告訴人梁逸
    君之證述、扣案如附表一所示之文書及「誠慧事務所- 陳成
    慧」之名片等，資為論據。訊據被告劉淑慧固不否認伊知悉
    被告王嘉惠以「陳成慧」之名義對外承接客戶，且係由伊介
    紹被告王嘉惠為告訴人梁逸君代辦債務整合及申辦貸款之業
    務，惟堅詞否認有何行使偽造公、私文書及詐欺取財之犯行
    ，辯稱：伊僅係單純介紹客戶予被告王嘉惠，在被告王嘉惠
    自己跟告訴人梁逸君連絡後，伊就完全沒有參與代辦的經過
    ，也不知道被告王嘉惠有跟告訴人梁逸君、高俊麟收那麼多
    錢，後來告訴人梁逸君找不到被告王嘉惠，也是伊提供被告
    王嘉惠之聯絡方式並協助找被告王嘉惠出面還錢，伊絕對沒
    有和被告王嘉惠一起詐欺告訴人梁逸君、高俊麟，也從來沒
    有看過如附表一所示被告王嘉惠交給告訴人梁逸君、高俊麟
    的文件等語。
四、經查：
  (一)卷附「誠慧事務所- 陳成慧」之名片，僅足證明被告王嘉惠
    確係以「陳成慧」之名義與告訴人梁逸君、高俊麟接洽，尚
    無從推論該名片乃被告劉淑慧所製作並交由被告王嘉惠使用
    。另如附表一所示之公、私文書均為被告王嘉惠所偽造等情
    ，業如前述，亦無從認定與被告劉淑慧有關。且證人梁逸君
    亦證稱被告劉淑慧除介紹被告王嘉惠予伊外，在接洽過程中
    從未與被告劉淑慧聯繫，需要收取費用之金額及如附表一所
    示之文書亦均係被告王嘉惠收取及交付，是公訴意旨認被告
    劉淑慧要求被告王嘉惠使用「誠慧事務所- 陳成慧」之名義
    ，並交付「誠慧事務所- 陳成慧」之名片予被告王嘉惠使用
    ，而與被告王嘉惠有犯意聯絡、行為分擔之共犯關係，無非
    係以證人即共同被告被告王嘉惠之單一指述為其憑據。惟查
    ，告訴人梁逸君於98年2 月12日警詢中即證稱：伊係先接到
    遠東商銀洪靖雯來電詢問伊有無債務整合之服務需求，經伊
    提出申請後，洪靖雯向伊表示可能無法順利申辦，伊向洪靖
    雯詢問伊是否符合辦理青年創業貸款之資格，洪靖雯表示對
    此部分業務不熟悉，並表示可介紹一名叫「劉淑惠」之同事
    ，之後「劉淑惠」與伊連絡並表示可介紹代辦的人，收費會
    比一般代辦公司便宜。事後伊找不到「陳成慧」，即透過洪
    靖雯告知「劉淑惠」此情形，「劉淑惠」就主動與伊連絡，
    並告知「陳成慧」的本名是王嘉惠及實際地址等語（見本案
    偵查卷第17、19頁）。足證告訴人梁逸君本即知悉被告劉淑
    慧之本名，亦知其係任職於遠東商銀之員工，而有被告劉淑
    慧之聯絡方式，被告劉淑慧既自始即未隱匿自己之身分，豈
    有反而主動要求被告王嘉惠使用假名並製作「誠慧事務所-
    陳成慧」之名片予被告王嘉惠使用之理？自難認證人即共同
    被告王嘉惠證稱係被告劉淑慧要伊使用假名並提供假名片予
    伊使用之證詞為可採。且被告劉淑慧未隱藏自己之真實身分
    及聯絡方式，復能積極提供告訴人梁逸君被告王嘉惠之真名
    及實際地址，亦可佐證公訴意旨以被告劉淑慧明知被告王嘉
    惠以假名隱匿真實身分避免遭被害人追討為詐欺手法，故亦
    為詐欺共犯之推論，為無足採。
  (二)次查證人即共同被告王嘉惠另證稱：伊向告訴人梁逸君、高
    俊麟所收取之7 萬元均已交付予被告劉淑慧，且告訴人梁逸
    君、高俊麟請求伊返還所收取之費用時，伊也有當場告訴梁
    逸君、高俊麟錢都已交給劉淑慧，也有當場打電話給被告劉
    淑慧等語（見本院100 年4 月19日審理筆錄第9 頁），惟證
    人梁逸君於本院審理時證稱：當天被告王嘉惠並沒有說錢是
    交給被告劉淑慧，也沒有跟被告劉淑慧電話連絡，是跟事務
    所的會計小姐連絡，伊有把會計的電話記在切結書的背面等
    語（見本院100 年7 月12日審理筆錄第16、18頁），益足證
    證人即共同被告王嘉惠之證詞不足採信。
  (三)綜上可知，證人即共同被告王嘉惠指述被告劉淑慧共犯等節
    之證詞，多有矛盾之處，顯與事實不符，而難採信。此外，
    復查無其他積極證據足資證明被告劉淑慧確有如公訴意旨所
    認之犯行。則揆諸前開法條及說明，被告劉淑慧犯罪尚屬不
    能證明，自應為無罪之諭知。
據上論斷，應依刑事訴訟法第299 條第1 項前段、第301 條第1
項，刑法第216 條、第210 條、第211 條、第339 條第1 項、第
55條、第51條第5 款、第219 條，刑法施行法第1 條之1 第1 項
、第2項前段，判決如主文。
本案經檢察官李美金到庭執行職務。
中    華    民    國   100    年    8     月    5     日
                    刑事第十五庭審判長法  官  王綽光
                                      法  官  洪珮婷
                                      法  官  黃司熒
以上正本證明與原本無異
如不服本判決應於送達後10日內向本院提出上訴狀
                                      書記官  屠衛民
中    華    民    國   100    年    8     月    11    日
附錄本案論罪科刑法條全文：
中華民國刑法第210條
（偽造變造私文書罪）
偽造、變造私文書，足以生損害於公眾或他人者，處 5 年以下
有期徒刑。
中華民國刑法第211條
（偽造變造公文書罪）
偽造、變造公文書，足以生損害於公眾或他人者，處 1 年以上
7 年以下有期徒刑。
中華民國刑法第216條
（行使偽造變造或登載不實之文書罪）
行使第 210 條至第 215 條之文書者，依偽造、變造文書或登載
不實事項或使登載不實事項之規定處斷。
中華民國刑法第339條
（普通詐欺罪）
意圖為自己或第三人不法之所有，以詐術使人將本人或第三人之
物交付者，處 5 年以下有期徒刑、拘役或科或併科 1 千元以下
罰金。
以前項方法得財產上不法之利益或使第三人得之者，亦同。
前二項之未遂犯罰之。
【附表一】
┌──┬────────┬─────────┬────┬────────┐
│編號│文件名稱        │偽造之署押所在位置│ 數量   │卷宗頁數        │
├──┼────────┼─────────┼────┼────────┤
│1   │誠慧事務所實收款│審查欄內「青莉」之│1枚     │本案偵查卷第41頁│
│    │項證明單（編號  │簽名              │        │上方            │
│    │000000-0000）   ├─────────┼────┤                │
│    │                │製表（收款人）欄內│1枚     │                │
│    │                │「成慧」之簽名    │        │                │
│    │                ├─────────┼────┤                │
│    │                │「誠慧事務所有限公│1枚     │                │
│    │                │司」之印文        │        │                │
├──┼────────┼─────────┼────┼────────┤
│2   │誠慧事務所實收款│審查欄內「青莉」之│1枚     │本案偵查卷第41頁│
│    │項證明單（編號  │簽名              │        │下方            │
│    │000000-0000）   ├─────────┼────┤                │
│    │                │製表（收款人）欄內│1枚     │                │
│    │                │「成慧」之簽名    │        │                │
│    │                ├─────────┼────┤                │
│    │                │「誠慧事務所有限公│1枚     │                │
│    │                │司」之印文        │        │                │
│    │                ├─────────┼────┤                │
│    │                │手寫「原30000 ，其│1枚     │                │
│    │                │1.5%業代自行吸收. │        │                │
│    │                │」後方「青莉」之簽│        │                │
│    │                │名                │        │                │
├──┼────────┼─────────┼────┼────────┤
│3   │誠慧事務所委託辦│立契約書人乙方欄內│1枚     │本案偵查卷第39頁│
│    │理企業（創業）貸│「誠慧事務所有限公│        │                │
│    │款契約書（甲方為│司」之印文        │        │                │
│    │梁逸君）        │                  │        │                │
├──┼────────┼─────────┼────┼────────┤
│4   │誠慧事務所委託辦│立契約書人乙方欄內│1枚     │本案偵查卷第40頁│
│    │理企業（創業）貸│「誠慧事務所有限公│        │                │
│    │款契約書（甲方為│司」之印文        │        │                │
│    │高俊麟）        │                  │        │                │
├──┼────────┼─────────┼────┼────────┤
│5   │行政院青年輔導委│「行政院青年輔導委│1枚     │本案偵查卷第42頁│
│    │員會收據        │員青年創業辦事處」│        │                │
│    │                │之公印文          │        │                │
│    │                ├─────────┼────┤                │
│    │                │手寫「0.057 之0.00│1枚     │                │
│    │                │7 為誠慧事務所吸收│        │                │
│    │                │」後方「陳成慧」之│        │                │
│    │                │簽名              │        │                │
└──┴────────┴─────────┴────┴────────┘
【附表二】
┌──┬────────┬─────────┬────┬────────┐
│編號│文件名稱        │偽造之署押所在位置│ 數量   │卷宗頁數        │
├──┼────────┼─────────┼────┼────────┤
│1   │誠慧事務所實收款│審查欄內「青莉」之│1枚     │本案偵查卷第44頁│
│    │項證明單（編號  │簽名              │        │下方            │
│    │000000-0000）   ├─────────┼────┤                │
│    │                │製表（收款人）欄內│1枚     │                │
│    │                │「成慧」之簽名    │        │                │
│    │                ├─────────┼────┤                │
│    │                │「誠慧事務所有限公│1枚     │                │
│    │                │司」之印文        │        │                │
│    │                ├─────────┼────┤                │
│    │                │手寫「暫收9000，元│1枚     │                │
│    │                │/12 補進9000（1/7 │        │                │
│    │                │暫代墊款）」後方「│        │                │
│    │                │成慧」之簽名      │        │                │
├──┼────────┼─────────┼────┼────────┤
│2   │誠慧事務所委託辦│立契約書人乙方欄內│1枚     │本案偵查卷第39頁│
│    │理企業（創業）貸│「誠慧事務所有限公│        │                │
│    │款契約書（甲方為│司」之印文        │        │                │
│    │侯招治）        │                  │        │                │
└──┴────────┴─────────┴────┴────────┘